臺灣臺中地方法院刑事判決　　　　　　　96年度易字第3758號
公　訴　人　臺灣臺中地方法院檢察署檢察官
被　　　告　丙○○
上列被告因詐欺案件，經檢察官聲請簡易判決處刑（96年度偵字
第6285號），本院臺中簡易庭認不宜以簡易判決處刑，改由本院
刑事庭依通常程序審理，判決如下：
    主    文
丙○○幫助意圖為自己不法之所有，以恐嚇使人將本人之物交付
，處有期徒刑伍月，如易科罰金，以新臺幣壹仟元折算壹日，減
為有期徒刑貳月又拾伍日，如易科罰金，以新臺幣壹仟元折算壹
日。
    犯罪事實
一、丙○○因積欠地下錢莊款項急於還款，並見報載租用帳戶之
    廣告後，乃撥打廣告上所留電話與對方聯絡，並在可預見其
    將後述郵局帳戶存摺、印章及提款卡 (含密碼)等資料提供
    予真實姓名年籍不詳之成年男子後，該成年男子及其他共同
    正犯將可能藉由蒐集所得之郵局帳戶存摺、提款卡等資料，
    遂行恐嚇取財犯罪之目的，而其發生並不違背自己本意之情
    況下，基於幫助他人犯恐嚇取財罪之不確定故意，應允將後
    述郵局帳戶出租予該成年人使用，旋於民國九十五年十月底
    某日，在臺中市○○○路與瀋陽路口附近，將其先前於八十
    二年八月二日所開設臺中縣東勢郵局，局號為000000
    0號，帳號為0000000號帳戶之存摺、印章、提款卡
    及密碼，以新臺幣（下同）八千元之代價，出租予上開成年
    男子使用，並向該成年男子收取八千元報酬。嗣該成年男子
    及真實姓名年籍不詳之成年人即共同基於意圖為自己不法所
    有之犯意聯絡，(一)先由其中一人於九十五年十一月三十日
    上午九時許，打電話向甲○○佯稱：其為學校老師，甲○○
    之小孩於第二堂上課時不見等語，旋由另一人再打電話向甲○○恫嚇稱：甲○○之小孩已遭渠等綁架等語 (事實上並無
    此事)，並要求甲○○匯款，致使甲○○心生畏懼，於九十
    五年十一月三十日即接續匯款八次，其中四次計三十七萬五
    千元係匯至丙○○上揭郵局帳戶內 (甲○○匯款三次分別為
    二十五萬元、二萬元及三萬五千元，另一次則由甲○○之夫
    李長龍至郵局匯款七萬元)，旋遭提領。(二)先由其中一人
    於九十五年十一月三十日上午十時許，打電話向乙○○佯稱
    ：乙○○之小孩於第二堂上課時不見等語，旋由另一人再打
    電話向乙○○恫嚇稱：乙○○之小孩已遭伊綁至山上，伊為
    跑路兄弟，伊只要錢不要小孩的命等語，並要求乙○○匯款
    ，致使乙○○心生畏懼，旋於九十五年十一月三十日前往臺
    北中研院郵局欲依對方指示匯款至丙○○上開郵局帳戶內，
    幸警方據報後及時阻止乙○○匯款，並由警察向學校查證後
    發現乙○○小孩仍在學校上課，乙○○乃僅匯款十元至丙○○帳戶內，再將匯款單提供予警察，上開成年人等正犯始未
    恐嚇取財得逞。
二、案經臺中縣警察局東勢分局報告臺灣臺中地方法院檢察署檢
    察官偵查後，聲請以簡易判決處刑。
    理　　由
壹、證據能力部分：
　　證人即被害人甲○○、乙○○於警詢中之證述內容，被告未
    聲明異議，本院審酌其等言詞陳述作成時之情況，該等證人
    均能自由陳述，依刑事訴訟法第一百五十九條之五第二項規
    定，應有證據能力。
貳、實體方面：
一、訊據被告丙○○對於上揭犯罪事實，除矢口否認有何幫助恐
    嚇取財之不確定故意一節外，餘均坦承不諱，辯稱：伊當時
    認為對方只是單純要轉帳使用而向伊租帳戶，伊沒有想到對
    方會拿伊帳戶做非法使用云云。惟查：
(一)被告如何因積欠地下錢莊款項急於還款，見報載租用帳戶之
    廣告後，乃撥打廣告上所留電話與對方聯絡，並於上揭時地
    將上揭郵局帳戶之存摺、印章、提款卡及密碼等資料出租予
    上述成年男子使用，並向該成年男子收取八千元報酬等事實
    ，業據被告於偵查中、本院行準備程序及審理中坦承不諱，
    並有上揭郵局帳戶之開戶資料及交易明細資料各一份附卷可
    稽。又前揭甲○○、乙○○如何遭對方恐嚇取財，甲○○因
    而匯款計三十七萬五千元至被告開設之郵局帳戶內及乙○○
    因在郵局遭警方勸阻並查證發現其小孩並未遭綁架後，乃僅
    匯款十元至被告開設之郵局帳戶內，並將匯款單提供予警察
    等情，亦據證人即被害人甲○○、乙○○於警詢中分別證述
    明確，並有匯款執據二張及交易明細表一份在卷可按，均足
    認定。
(二)按刑法上之故意，可分為直接故意與不確定故意（間接故意
    ），所謂「不確定故意」，係指行為人對於構成犯罪之事實
    ，預見其發生而其發生並不違背其本意者，刑法第十三條第
    二項定有明文；而金融機構帳戶係個人理財之重要工具，且
    關係個人財產、信用之表徵，豈能隨意交予他人，如該他人
    非供作犯罪所得出入之帳戶或其他不法目的，應無捨棄自己
    申設帳戶而迂迴向他人租用帳戶使用必要；且邇來，假藉被
    害人親人遭綁架等各種名義向他人恐嚇取財；及撥打電話、
    報紙刊登不實廣告或傳簡訊，佯稱他人積欠電話費、中獎、
    或以信用卡、現金卡遭偽造、盜用名義向他人詐欺取財之犯
    罪類型層出不窮，該等犯罪，多數均係利用人頭帳戶作為出
    入帳戶，並經媒體廣為披載，被告行為時為年滿二十三歲智
    識成熟之成年男子，對此自係知之甚明。再者，被告係東勢
    高工肄業 (唸到二年級下學期)，且已有約十年之社會工作
    經驗，被告與對方復素不相識，依被告之智識程度，豈有認
    為對方只是單純為了合法之轉帳使用，而花八千元向被告租
    用帳戶之理，參之被告於審理中亦直承：伊不能保證對方不
    會將伊帳戶用於非法用途等語，益證被告主觀上顯確有容任
    對方及其他共同正犯利用被告帳戶犯恐嚇取財罪之不確定故
    意，為貪圖對方應允之八千元租金，執意將上開帳戶資料交
    予對方使用無疑，被告空言否認犯罪，要係事後卸責之詞，
    不足採信。綜上所述，本案事證明確，被告犯行堪以認定。
二、查，被告僅參與提供金融機關帳戶予他人供恐嚇取財使用，
    並無證據證明其有參與恐嚇取財之行為，或有與本件正犯有
    共同之犯意聯絡，被告既係基於幫助之意思，參與恐嚇取財
    構成要件以外之行為，應為幫助犯。核被告所為，係犯刑法
    第三十條第一項、第三百四十六條第一項之幫助恐嚇取財罪
    及刑法第三十條第一項、第三百四十六條第三項、第一項之
    幫助恐嚇取財未遂罪。再按刑法第三百四十六條第一項之恐
    嚇取財罪，與同法第三百三十九條第一項之詐欺取財罪，二
    者之區別，在於前者係施用使人心生畏怖之恐嚇手段，致被
    害人心生畏懼，明知不應交付財物而交付，後者則係施用詐
    術手段，使人陷於錯誤，誤信為應交付財物而交付。惟上開
    之恐嚇手段，常以虛假之事實為內容，故有時亦不免含有詐
    欺之性質，倘含有詐欺性之恐嚇取財行為，足使人心生畏懼
    時，自應僅論以高度之恐嚇取財罪，殊無再適用詐欺取財罪
    之餘地（最高法院八十四年度臺上字第一九九三號判決、三
    ○年上字第六六八號判例意旨參照）。是上揭成年男子等共
    同正犯所為應係犯刑法第三百四十六條第一項之恐嚇取財罪
    及刑法第三百四十六條第三項、第一項之恐嚇取財未遂罪。
    檢察官於起訴書雖誤認被告係犯刑法第三十條第一項、第三
    百三十九條第一項之幫助詐欺取財罪嫌云云，惟此部分起訴
    之基本事實既屬同一，本院自應予以審理，且因公訴蒞庭檢
    察官於審理中已變更起訴法條為刑法第三十條第一項、第三
    百四十六條第一項之恐嚇取財罪及刑法第三十條第一項、第
    三百四十六條第三項、第一項之恐嚇取財未遂罪 (見本院審
    判筆錄第二頁)，本院爰不再引用刑事訴訟法第三百條變更
    檢察官之起訴法條，附此指明。又被告係幫助犯，應依刑法
    第三十條第二項之規定，按正犯之刑減輕之。再者，被告出
    租上開帳戶，供上開成年人等先後向甲○○及乙○○恐嚇取
    財使用，核被告係以一個幫助恐嚇取財行為，觸犯幫助恐嚇
    取財既遂及幫助恐嚇取財未遂罪名，侵害二個法益，為想像
    競合犯，應依刑法第五十五條規定，從一重之幫助恐嚇取財
    既遂罪處斷。爰審酌被告前未曾經法院判處罪刑，有臺灣高
    等法院被告前案紀錄表一份在卷可稽，素行尚可，被告犯罪
    之動機、目的、手段、其行為時係年滿二十三歲之成年男子
    ，竟率將上開帳戶出租予他人作為恐嚇取財工具，增加犯罪
    偵查機關查察犯罪困難、助長社會犯罪風氣，本案被害人甲○○因受恐嚇取財而匯款至被告帳戶之金額計為三十七萬五
    千元，及被告犯罪後於警詢中及檢察官一開始訊問時先係辯
    稱帳戶資料遺失云云，嗣於偵審中雖坦承出租帳戶事實，惟
    猶矢口否認有何幫助恐嚇取財犯行，且迄未賠償被害人所受
    損害以與被害人達成和解，態度不佳等一切情狀，量處如主
    文所示之刑，並諭知易科罰金之折算標準。且查，中華民國
    九十六年罪犯減刑條例第五條係就該條例施行前經通緝之被
    告或受刑人而設之規定，如係該條例施行後始通緝者，即不
    適用該條規定，法院辦理九十六年減刑案件應行注意事項第
    九條定有明文。本件被告係經本院於九十六年七月二十日發
    布通緝，於同年月二十五日為警緝獲，且被告本案犯罪時間
    ，在九十六年四月二十四日以前，是其所犯之罪，合於減刑
    條件，應依中華民國九十六年罪犯減刑條例第二條第一項第
    三款、第七條、第九條規定，減其宣告刑期二分之一，並諭
    知易科罰金之折算標準。
據上論斷，應依刑事訴訟法第四百五十二條、第二百九十九條第
一項前段，中華民國九十六年罪犯減刑條例第二條第一項第三款
、第七條、第九條，刑法第三十條第一項、第二項、第三百四十
六條第一項、第三項、第五十五條、第四十一條第一項前段，刑
法施行法第一條之一，判決如主文。
中　　華　　民　　國　　96　　年　　8 　　月　　30　　日
                    臺灣臺中地方法院刑事第十庭
                        審判長法　官  賴  妙  雲
                        　    法　官  黃  炫  中
　                            法  官  江  奇  峰
上正本證明與原本無異。
如不服本判決，應於判決送達後十日內向本院提出上訴狀，上訴
於臺灣高等法院臺中分院 (須附繕本)。
                              書記官  江  慧  貞
中　　華　　民　　國　　96　　年　　8 　　月　　30　　日
附錄本案論罪法條全文：
刑法第三百四十六條：
意圖為自己或第三人不法之所有，以恐嚇使人將本人或第三人之
物交付者，處六月以上五年以下有期徒刑，得併科一千元以下罰
金。
以前項方法得財產上不法之利益，或使第三人得之者，亦同。
前二項之未遂犯罰之。
